【裁判字號】    95,台上,3664
【裁判日期】    950706
【裁判案由】    違反毒品危害防制條例
【裁判全文】
最高法院刑事判決            九十五年度台上字第三六六四號
    上  訴  人  甲○○
                        號
上列上訴人因違反毒品危害防制條例案件，不服台灣高等法院台
南分院中華民國九十二年十月二十九日第二審更審判決（九十二
年度上更(一)字第三七六號，起訴案號：台灣嘉義地方法院檢察署
八十九年度偵字第二四０三號），提起上訴，本院判決如下：
    主  文
原判決撤銷，發回台灣高等法院台南分院。
    理  由
本件原判決認定：上訴人甲○○意圖營利，基於販賣第二級毒品
安非他命之犯意，以其所有之行動電話0000000000號
為聯絡工具，於民國八十九年四月四日下午四時二十一分許，籃
仁厚以其所有之行動電話0000000000號聯絡上訴人所
有之上揭行動電話，雙方約在嘉義縣竹崎鄉鹿滿村一鄰頂溪心四
號上訴人住處，由上訴人以新台幣（下同）三千元之價格販賣第
二級毒品安非他命一小包給籃仁厚。嗣於八十九年四月六日凌晨
一時二十五分許，經警於嘉義縣中埔鄉○○村○○○○○道路上
籃仁厚所駕駛之自用小客車內，查獲籃仁厚有非法施用安非他命
之犯行，經其供出毒品來源係購自上訴人後，循線查獲等情。因
而維持第一審論處上訴人販賣第二級毒品（累犯）罪刑之判決，
駁回上訴人在第二審之上訴，固非無見。
惟查：憲法第十六條保障人民之訴訟權，就刑事被告而言，包含
其在訴訟上應享有充分之防禦權。刑事被告詰問證人之權利，即
屬該等權利之一，且屬憲法第八條第一項規定「非由法院依法定
程序不得審問處罰」之正當法律程序所保障之權利。為確保被告
對證人之詰問權，證人於審判中，應依法定程序，到場具結陳述
，並接受被告之詰問，其陳述始得作為認定被告犯罪事實之判斷
依據。而刑事訴訟法第一百六十六條有關被告詰問證人之規定，
旨在發現真實及保障人權，若不當剝奪被告詰問證人之機會，不
僅妨害其訴訟防禦權之行使，亦有礙於真實之發現，自為法所不
許（參照司法院大法官會議釋字第三八四號、第五八二號解釋）
。證人籃仁厚未曾接受上訴人之詰問，其就有無向上訴人購買第
二級毒品安非他命，購買之時地、過程及付款之方式，先後所為
之陳述不一，且所述是否與事實相符，非無可疑，原審於九十二
年十月二十二日審理時，未依九十二年二月六日修正公布，同年
九月一日施行之刑事訴訟法第一百六十六條規定，傳訊該證人，
令其具結並接受當事人之交互詰問，予以究明釐清，遽採籃仁厚
於警訊及第一審偵審中之陳述，為上訴人論罪之主要依據，不當
剝奪上訴人詰問該證人之機會，不僅妨害其訴訟防禦權之行使，
亦有礙於真實之發現，難謂適法，並有依法應於審判期日調查之
證據而未予調查之違法。上訴意旨指摘原判決不當，尚非全無理
由，應認仍有撤銷發回更審之原因。
據上論結，應依刑事訴訟法第三百九十七條、第四百零一條，判
決如主文。
中    華    民    國  九十五  年    七    月    六    日
                      最高法院刑事第九庭
                          審判長法官  陳  正  庸
                                法官  賴  忠  星
                                法官  王  居  財
                                法官  林  開  任
                                法官  林  立  華
      本件正本證明與原本無異
                                      書  記  官
中    華    民    國  九十五  年    七    月   十三   日
                                                Ａ


司法院資訊處製作；財團法人民間司法改革基金會備份。
